【裁判字號】    98,交訴,121
【裁判日期】    981231
【裁判案由】    公共危險等
【裁判全文】
臺灣臺北地方法院刑事判決             98年度交訴字第121號
公  訴  人  臺灣臺北地方法院檢察署檢察官
被      告  甲○○
上列被告因公共危險等案件，經檢察官提起公訴（98年度偵字第
21768號），本院判決如下：
    主  文
甲○○過失傷害人，處拘役拾伍日，如易科罰金，以新臺幣壹仟
元折算壹日。
被訴肇事逃逸部分無罪。
    事  實
一、甲○○於民國98年7月27日上午8時50分許，騎乘車牌號碼BF
    I-270號重機車，沿臺北市○○區○○街由西往東方向直行
    ，途經三元街與寧波西街路口前，見當時燈光號誌為綠燈，
    乃超越三元街停止線直行進入三元街與寧波西街交岔路口內
    ，此時燈光號誌忽轉換為黃燈，甲○○原應注意車輛駕駛人
    應遵守交通號誌之指示，而圓形黃燈係用以警告車輛駕駛人
    及行人，表示紅色燈號即將顯示，屆時將失去通行路權，故
    車輛駕駛人如已超越停止線，即應加速駛離路口，以淨空路
    口，供下一時相綠燈方向車流使用；而依當時情況天候晴、
    日間自然光線、路面鋪裝柏油、乾燥、無缺陷、無障礙物、
    視距良好、號誌正常，並無不能注意之情形，竟疏未注意及
    此，而貿然煞車減速，適同向後方乙○○騎乘車牌號碼761
    -DEU號重機車見狀反應不及，乃緊急煞車欲避免追撞甲○○
    ，因而失控滑行倒地，受有右前臂、右手腕、右手背、左手
    肘、左膝等處擦傷之傷害，嗣雙方於路旁協調未果，甲○○
    即騎車離去，經乙○○報警，始循線查悉上情。
二、案經乙○○訴由臺北市政府警察局中正第二分局報告臺灣臺
    北地方法院檢察署檢察官偵查起訴。
    理  由
壹、有罪部分：
一、訊據被告甲○○固坦承有於上開時、地，騎乘上開重機車，
    與告訴人乙○○發生車禍，告訴人受有右前臂、右手腕、右
    手背、左手肘、左膝等處擦傷之傷害等情，惟矢口否認有何
    過失傷害之犯行，辯稱：其當時剛過寧波西街就聽到後面煞
    車摔倒聲音，告訴人機車並未與騎機車碰撞，因告訴人滑倒
    方向距其較近，其即下車幫忙云云。經查：
  (一)被告於上開時、地，騎乘上開重型機車與告訴人發生車禍，
    告訴人並受有右前臂、右手腕、右手背、左手肘、左膝等處
    擦傷之傷害等情，除據被告自承在卷，並據證人乙○○於警
    詢及偵查中證述在卷，且有卷附之道路交通事故調查報告表
    、現場圖、補充資料表、談話紀錄表、照片、臺北市政府警
    察局中正第二分局疑似道路交通事故肇事逃逸追查表及診斷
    證明書等在卷可稽（見偵卷第8頁、第12頁至第17頁及第19
    頁至第26頁），足徵被告此部分自白與事實相符，該情已堪
    認定。
  (二)按汽車除遇突發狀況必須減速外，不得任意驟然減速。前車
    如須減速暫停，駕駛人應預先顯示燈光或手勢告知後車，後
    車駕駛人應隨時注意前車之行動，道路交通安全規則第94條
    第2項定有明文。又圓形黃燈係用以警告車輛駕駛人及行人
    ，表示紅色燈號即將顯示，屆時將失去通行路權，故車輛駕
    駛人如已超越停止線，即應加速駛離路口，以淨空路口，供
    下一時相綠燈方向車流使用。查被告騎乘之重機車相對於告
    訴人既屬前車，是依上揭規定，即有不得任意驟然減速，如
    須減速暫停，應預先顯示燈光或手勢告知後車之告訴人，及
    遇黃燈時已超越停止線，應加速駛離路口之注意義務。而當
    時情況天候晴、日間自然光線、路面鋪裝柏油、乾燥、無缺
    陷、無障礙物、視距良好、號誌正常，此有道路交通事故調
    查報告表在卷可憑，被告即無不能注意之情形。又證人乙○
    ○證述：其騎車沿三元街西往東外側車道，正要通過寧波西
    街路口，其看到是綠燈才往前騎，被告騎車在其前方，當時
    已通過紅綠燈在路口中間，突然停住，其在後方緊急煞車，
    要避開被告，結果就操控不穩滑倒，其滑倒時燈號是黃燈等
    語，足認被告有違反上開注意義務之情事，顯有過失。而告
    訴人為避免追撞而緊急煞車，尚與一般人之反應無違，其因
    而失控滑行倒地，並受有上開傷害，是被告之過失與告訴人
    所受傷害，顯有相當之因果關係。
  (三)被告雖辯稱：其當時準備過寧波西街時已是黃燈，騎到寧波
    西街與三元街中間時就變紅燈，當時寧波西街的車要衝過來
    ，其即按煞車云云。然駕駛人如行經路口遇黃燈，如未減速
    停車，即會加速通過路口，少有停車於十字路口中間，況觀
    諸卷附之照片及現場圖所示，寧波西街之路面非寬，加速通
    過並無困難之處，倘停車於路口中間，反亦遭他向來車撞擊
    ，危險叢生，被告所辯，顯與常情有違，不足採信。
  (四)綜上，被告過失傷害犯行堪以認定，應予依法論科。
二、核被告所為，係犯刑法第284條第1項前段之過失傷害罪。爰
    審酌被告犯後否認犯行，且未與告訴人達成和解，然其過失
    與告訴人所受傷害均非重大等一切情狀，量處如主文所示之
    刑，並諭知易科罰金之折算標準。
貳、無罪部分
一、公訴意旨略以：被告甲○○明知其因上開肇事致告訴人乙○
    ○倒地受傷，僅短暫停車看視，未留下任何聯絡方式，旋即
    騎車逃離現場，經乙○○報警，始循線查悉上情等語。因認
    被告涉犯刑法第185條之4之肇事逃逸罪嫌。
二、按犯罪事實應依證據認定之，無證據不得認定犯罪事實；不
    能證明被告犯罪者，應諭知無罪之判決，刑事訴訟法第154
    條第2項、第301條第1項分別定有明文。而認定犯罪事實所
    憑之證據，雖不以直接證據為限，間接證據亦包括在內；然
    而無論直接或間接證據，其為訴訟上之證明，須於通常一般
    之人均不致有所懷疑，而得確信其為真實之程度者，始得據
    為有罪之認定，倘其證明尚未達到此一程度，而有合理之懷
    疑存在時，即應為有利於被告之認定，更不必有何有利之證
    據，最高法院30年上字第816號、76年台上字第4986號判例
    可資參照。又駕駛動力交通工具肇事，致人死傷而逃逸者，
    處6月以上5年以下有期徒刑，刑法第185條之4固有明文，惟
    該條文之立法目的在維護交通安全，加強救護，減少被害人
    之死傷，促使駕駛人於肇事後，能對被害人即時救護，故不
    問駕駛人就事故之發生有無過失，倘駕駛人於肇事後明知被
    害人有死傷，仍未對被害人即時救護，即應擔負是項罪責，
    此迭據最高法院闡釋甚明。反之，若駕駛人肇事後被害人已
    獲得即時救護或客觀上已無即時救護之必要，僅因賠償問題
    無法達成共識，駕駛人方才離去，即不該當前開肇事逃逸罪
    責。
三、查公訴意旨認被告涉有肇事逃逸罪嫌，無非以被告於警詢及
    偵查中之供述（坦承離開現場）、證人即告訴人乙○○於警
    詢及偵查中之證述、卷附之道路交通事故調查報告表、現場
    圖、補充資料表、談話紀錄表、照片、臺北市政府警察局中
    正第二分局疑似道路交通事故肇事逃逸追查表及診斷證明書
    為其論據。
四、訊據被告固坦承於上開時、地，騎乘上開重型機車發生車禍
    ，且未協助告訴人就醫，未留下任何聯絡方式即騎車離現開
    場等情，惟堅詞否認有何肇事逃逸之犯行，辯稱：其當時見
    告訴人受傷流血，要給告訴人500元趕快去擦藥，告訴人不
    要且說又不是乞丐，其很生氣就騎走等語。經查：
  (一)被告於上開時、地，騎乘上開重型機車發生車禍，告訴人受
    有右前臂、右手腕、右手背、左手肘、左膝等處擦傷之傷害
    ，被告並未協助告訴人就醫，未留下任何聯絡方式即騎車離
    現開場等情，除據被告自承在卷，並據證人乙○○於警詢及
    偵查中證述在卷，且有卷附之道路交通事故調查報告表、現
    場圖、補充資料表、談話紀錄表、照片、臺北市政府警察局
    中正第二分局疑似道路交通事故肇事逃逸追查表及診斷證明
    書等在卷可稽（見偵卷第8頁、第12頁至第17頁及第19頁至
    第26頁），堪信屬實。
  (二)證人乙○○於警詢中陳稱：事發後被告有停車，並要其道路
    旁協調，其當場責怪被告為何將要將車停在十字路口，被告
    表示是要左轉，其並告知被告要通知警方到場，被告要其先
    不要報警，並表示願交付身上所有之500元，其並未答應，
    被告就說報警也沒用，就騎車離去等語（見偵卷第5頁）。
    復於偵查中證述：事發後被告叫其把車牽到道路旁，其表示
    要報警，被告要其先不要報警，並表示要給其500元，其說
    不要，被告就說報警也沒用，就騎車離去等語（見偵卷第32
    頁），其所陳核屬相符，並無不可信之處，足認被告於事發
    後，確實有停留現場，且告訴人當時亦自行將機車牽到路旁
    ，並與被告協調，被告並表示願交付500元予告訴人，洵難
    認被告有何肇事逃逸之意圖，又告訴人雖受有右前臂、右手
    腕、右手背、左手肘、左膝等處擦傷之傷害，然其既能自行
    牽起機車到路旁並與被告協調，且拒絕被告交付500元，客
    觀上已無即時救護之必要，被告顯僅因責任歸屬或賠償問題
    無法達成共識方才離去，是依上揭規定及說明，尚不該當上
    開肇事逃逸罪責。
五、此外，本院復查無其他積極證據足資證明被告有公訴人所指
    此部份犯行，而不能證明被告犯罪，揆諸上揭法條及判例意
    旨，自應就公訴人起訴被告肇事逃逸罪部分之犯行，為被告
    無罪之諭知。
據上論斷，應依刑事訴訟法第299條第1項前段、第301條第1項，
刑法第284條第1項前段、第41條第1項前段，刑法施行法第1條之
1，判決如主文。
本案經檢察官張成業到庭執行職務
中    華    民    國    98    年    12    月    31    日
                  交通法庭  審判長法  官  吳冠霆
                                  法  官  李殷君
                                  法  官  賴武志
以上正本證明與原本無異。
如不服本判決應於收受送達後10日內向本院提出上訴書狀，並應
敘述具體理由；其未敘述上訴理由者，應於上訴期間屆滿後20日
內向本院補提理由書（均須按他造當事人之人數附繕）「切勿逕
送上級法院」。
                                  書記官  劉麗英
中    華    民    國    98    年    12    月    31    日
附錄本案論罪科刑法條全文：
中華民國刑法第284條
因過失傷害人者，處6月以下有期徒刑、拘役或500元以下罰金，
致重傷者，處1年以下有期徒刑、拘役或500元以下罰金。
從事業務之人，因業務上之過失傷害人者，處1年以下有期徒刑
、拘役或1,000元以下罰金，致重傷者，處3年以下有期徒刑、拘
役或2,000元以下罰金。

司法院資訊處製作；財團法人民間司法改革基金會備份。
